【裁判字號】    99,交聲,478
【裁判日期】    991029
【裁判案由】    違反道路交通管理處罰條例聲明異議
【裁判全文】
臺灣臺北地方法院交通事件裁定             99年度交聲字第478號
原處分機關  臺北市交通事件裁決所
異  議  人
即 受處分人 施霖
上列異議人因違反道路交通管理處罰條例案件，對於臺北市交通
事件裁決所中華民國99年3月3日所為之處分（原處分案號：北市
裁罰字第裁22-1AF175119號），聲明異議，本院裁定如下：
    主  文
異議駁回。
    理  由
一、異議意旨略以：異議人即受處分人施霖所有重機車原本停放
    自宅大門前，並無違規情事，因當日鄰居在門口裝卸家具、
    物品，在未告知異議人之情形下，逕自將機車移至汽車停車
    位，但未逾30分鐘即移回，而且該機車停放在2個汽車停車
    格的中間，未影響人車交通秩序、安全與不便，並非故意違
    規，且受處分人非違規行為人。又舉發當時，異議人在家中
    ，而異議人之親人朱培瑛與搬家工人均在現場，舉發人員應
    依道路交通管理處罰條例第59條第3項先責令異議人移置適
    當場所卻未為之，且該條係就汽車駕駛人而規定，不適用於
    機車，恐有未盡適法之處，另本件違法情狀輕微，有行政罰
    法第8條後段、第19條第1項後段免予處分之情形，原處分機
    關未予詳察，逕予裁罰，異議人實難甘服，為此，聲明異議
    ，請求撤銷原處分等語。
二、原處分機關臺北市交通事件裁決所係以：異議人所有車牌號
    碼CJZ–108號重機車，於民國99年1月13日下午1時56分許，
    因停放在臺北市○○○街9巷14之1號前之路邊汽車停車格內
    ，為臺北市停車管理處交通稽查人員當場拍照存證，以上開
    車號重機車之所有人即異議人為受通知人，依道路交通管理
    處罰條例第56條第1項第9款之規定逕行舉發「停車車種不依
    規定」之違規。嗣因異議人應到案日期前向原處分機關提出
    申訴，原處分機關函請原舉發機關調查結果，仍認異議人有
    前揭違規行為，原處分機關遂依道路交通管理處罰條例第56
    條第1項第9款及違反道路交通管理事件統一裁罰基準及處理
    細則第43、44、67條之規定，裁處異議人新臺幣（下同）
    600元之罰鍰。
三、按汽車停車時，停車時間、位置、方式及車種，如公路主管
    機關、市區道路主管機關或警察機關有特別規定時，應依其
    規定，道路交通安全規則第112條第1項第15款定有明文。次
    按汽車駕駛人停車時，停車時間、位置、方式、車種不依規
    定者，處600元以上1,200元以下罰鍰；本條例之處罰，受舉
    發違反道路交通管理事件之受處罰人，認為受舉發之違規行
    為應歸責他人者，應於舉發違反道路交通管理事件通知單應
    到案日期前，檢附相關證據及應歸責人相關證明文件，向處
    罰機關告知應歸責人，處罰機關應即另行通知應歸責人到案
    依法處理。逾期未依規定辦理者，仍依本條例各該違反條款
    規定處罰。道路交通管理處罰條例第56條第1項第9款、第85
    條第1項、第4項所明文規定。是以，上開經舉發之汽車所有
    人認為受舉發之違規行為應歸責他人，並於舉發通知單上所
    載之應到案日期前到案，檢附相關證據及應歸責人相關證明
    文件，向處罰機關告知該名違規駕駛人，處罰機關應即另行
    通知應歸責人到案依法處理，而如汽車所有人未於應到案日
    期前到案或雖於應到案日期前到案，但未告知處罰機關實際
    之違規駕駛人者，處罰機關仍應依上開道路交通管理處罰條
    例之規定加以處罰該受舉發人。
四、經查：
(一)、本件異議人所有之上開車號重機車，確有於99年1月13日下
    午1時56分許，停放於臺北市○○○街9巷14之1號前之路邊
    汽車停車格內之事實，為異議人所不爭執。而觀諸卷附之現
    場違規照片，異議人所有之上開車號重機車所停放之位置，
    確係劃設白色實線之汽車停車格內，有上開現場違規照片足
    佐。此部分違規事實，要堪認定。
(二)、異議人辯稱：上開機車所停放之地點並未影響往來交通秩序
    等語。惟道路交通管理處罰條例所稱之汽車，包括機器腳踏
    車在內，同條例第3條第8款亦有明定。又「汽車停車時，應
    依下列規定：……十五停車時間、位置、方式及車種，如公
    路主管機關、市區道路主管機關或警察機關有特別規定時，
    應依其規定」，為道路交通安全規則第112條第1項第15款所
    明文規定，異議人領有汽車（機車）駕駛執照，自應知之甚
    詳，故異議人將前揭機車停放於2個汽車停車格中間的劃分
    線上，顯有未依規定車種停車之情形，且依上開現場照片顯
    示，異議人所有之上開車號重機車之兩側停車格內，已有汽
    車停放，而異議人將系爭重機車停放於兩車中間，亦確實影
    響前後兩側汽車之停放及進出困難，是異議人前開置辯，洵
    無可採。
(三)、異議人復辯謂：上開重機車係停放在住處門口，當時家中有
    人，舉發前自應依法責令通知移置等語。按汽車駕駛人違規
    停車，當場不能或不宜攔截製單舉發者，得逕行舉發，道路
    交通管理處罰條例第7條之2第1項第5款定有明文。且依同條
    第2項但書之規定，違規停車而駕駛人不在場者，得以非固
    定式科學儀器取得證據證明其行為違規。查，異議人所有之
    上開車號重機車於上揭時、地，未依規定停放在汽車停車位
    而遭交通稽查人員拍照存證之際，並無人在場一節，業據證
    人即臺北市通車管理工程處交通稽查人員陳壽雄於本院調查
    時證稱：當天我攜帶相機執行交通違規勤務，寧波東街是我
    的巡邏轄範圍，該街是單行道，我後來看到1輛機車停放在
    兩個汽車停車格的中間，那兩個汽車停車格都有停車，依規
    定機車不能停放在汽車停車格內，我就用PDA確認該機車之
    車牌，並輸入違規事實，整個取締開單的過程，並沒有任何
    駕駛人出現，而且該停車地點的住宅並沒有看到有搬家或進
    出的情形等語，所述舉發過程核與卷附之現場採證照片一致
    。本院認證人雖為本件交通違規舉發之稽查人員，惟其到庭
    所陳述之上開舉發經過，經查並無違反經驗或論理法則之處
    ，且遍查本件卷存證據資料，亦無任何積極證據足以證明其
    前揭所述係虛偽不實，尚無足可顯信其陳述不可採信之品性
    證據或前科證據存在，自不得僅因其為本件開單舉發異議人
    之稽查人員，即遽予否認其上開證述之可信性。且所述
    本件舉發經過事實具體明確，復為其所親身見聞，則其本身
    即為證人，而為證據方法之一種，證人係自91年4月17日至
    臺北市停車管理工程處任職，從事交通稽查工作長達8年，
    與異議人間亦素昧平生，並無仇隙嫌怨，業據證人供陳在卷
    ，應無設詞誣陷異議人之理。參以，交通稽查人員依法執行
    交通違規稽查勤務時，本身即受有行政懲處責任之監督，其
    到庭具結作證，更係以刑事責任擔保其證言之真實性。是證
    人於本院調查中之前揭結詞，應堪採信。況衡諸常情，倘異
    議人或其所指之行為人確實在場，豈有未向證人表明身分，
    並將異議人所有之重機車移置他處，而任令執勤人員拍照舉
    發之可能？益徵證人於上揭時、地，拍照舉發異議人所有之
    重機車違規停車之際，異議人或其所指之行為人並未在場甚
    明。再者，縱認異議人是否在場乙節容有爭議，惟汽車駕駛
    人不依規定時間停車者應處罰鍰，已於首揭道路交通管理處
    罰條例第56條第1項第9款明白揭示，因此，駕駛人本人是否
    在場，並無礙於該項罰則構成要件之成立。又道路交通管理
    處罰條例第56條第2項規定，係指交通勤務警察或依法令執
    行交通稽查任務人員舉發違規停車車輛「後」，得即使用拖
    吊廠商之拖吊車迅予處理，此觀諸其立法理由即詳，並非謂
    舉發人員需先責令駕駛人移置未果後始得開單舉發，異議人
    前開所辯，顯係誤解條文解釋，亦非可採。
(四)、異議人雖稱：上開重機車違規停車非我所為云云。查，異議
    人為本件違規車輛之所有人，其於舉發通知單所載應到案日
    期（99年2月14日）前之99年2月6日以申訴書向原舉發單位
    提出申訴，其陳述內容雖曾提及實際違規駕駛人非其本人一
    節，其並未陳明實際駕駛人之姓名、住所之事實，亦有申訴
    書在卷足憑。異議人既未於期限內告知原處分機關實際駕駛
    人，自不能因此而免除其應負之違規責任。準此，異議人既
    未依上開規定於應到案日期前向處罰機關陳明應歸責人及相
    關證明文件，則處罰機關仍逕行處罰車輛所有人即異議人，
    自無違誤，合先敘明。
(五)、末按，違反行政法上義務應受法定最高額新臺幣3,000元以
    下罰鍰之處罰，其情節輕微，認以不處罰為適當者，得免予
    處罰，行政罰法第19條第1項定有明文。然該條所稱「情節
    輕微，認以不處罰為適當者」，屬交通稽查執行機關裁量職
    權範圍，除行政機關行使裁量權之過程或結果，有逾越權限
    或濫用權力情形，而應以違法論之外，本於權力分立原則，
    行政機關基於交通秩序之維護、確保人車通行之安全等情加
    以考量做成之裁處決定，法院原則上應予尊重。異議人於前
    揭時、地未依車種規定停車，行政機關本有依法舉發之責，
    異議人是否有前揭行政罰法所定免予處罰之情形，乃交通稽
    查執行機關裁量權行使之範疇，縱與異議人之主觀認定有所
    不符，亦難據此指稱該舉發有何不當，是異議人所辯本件應
    適用行政罰法第19條規定免予處罰云云，殊不足採。
五、綜上所述，異議人所有之上開車號重機車，確有於上開時地
    ，停車位置不依規定之違規行為，原處分機關依道路交通管
    理處罰條例第56條第1項第9款及違反道路交通管理事件統一
    裁罰基準及處理細則第43、44、67條之規定，裁處異議人罰
    鍰600元，依法核無違誤，本件異議為無理由，應予駁回。
六、據上論斷，應依道路交通案件處理辦法第19條，裁定如主文
    。
中    華    民    國    99    年    10    月    29    日
                  交通法庭  法  官  李殷君
以上正本證明與原本無異。
如不服本裁定，應於送達後5日內，向本院提出抗告狀。
                            書記官  殷玉芬
中    華    民    國    99    年    11    月    1     日

司法院資訊處製作；財團法人民間司法改革基金會備份。
